【裁判字號】    98,交聲,3521
【裁判日期】    981130
【裁判案由】    交管條例聲異
【裁判全文】
臺灣板橋地方法院交通事件裁定        98年度交聲字第3521號
異  議  人
即受處分人  甲○○
上列異議人即受處分人因違反道路交通管理處罰條例案件，不服
交通部公路總局臺北區監理所蘆洲監理站於民國九十七年三月十
七日所為北監蘆字第裁00－000000000號裁決，聲明
異議，本院裁定如下：
    主  文
異議駁回。
    理  由
一、按受處分人不服第八條主管機關所為之處罰，得於接到裁決
    書之翌日起二十日內，並得依法扣除在途期間，向管轄地方
    法院聲明異議，道路交通管理處罰條例第八十七條第一項及
    道路交通案件處理辦法第十二條分定有明文。而道路交通異
    議案件，當事人非居住於處罰機關所在之鄉、鎮、市（包括
    縣轄市、省轄市及院轄市）者，但居住於受理聲明異議案件
    法院之管轄區域者，依本標準第二條第一款中之地方法院在
    途期間欄所載日數扣除在途期間，法院訴訟當事人在途期間
    標準第四條第一款第二目亦規定甚明。此為交通異議事件之
    程序規定，為聲明異議之合法要件，受處分人之聲明異議自
    須合於此項程序規定，法院始得受理為實體之審查。又交通
    法庭認聲明異議不合法律上之程式，且無從補正者，應以裁
    定駁回之，道路交通案件處理辦法第十八條亦有規定。次按
    處理違反道路交通管理事件，有關文書送達之程序，依行政
    程序法之規定，違反道路交通管理事件統一裁罰基準及處理
    細則第五條定有明文。又送達，於應受送達人之住居所、事
    務所或營業所為之；於應送達處所不獲會晤應受送達人時，
    得將文書付與有辨別事理能力之同居人、受僱人或應送達處
    所之接收郵件人員；應受送達人或其同居人、受僱人、接收
    郵件人員無正當理由拒絕收領文書時，得將文書留置於應送
    達處所，以為送達；送達，不能依前二條規定為之者，得將
    文書寄存送達地之地方自治或警察機關，並作送達通知書兩
    份，一份黏貼於應受送達人住居所、事務所、營業所或其就
    業處所門首，另一份交由鄰居轉交或置於該送達處所信箱或
    其他適當位置，以為送達。前項情形，由郵政機關為送達者
    ，得將文書寄存於送達地之郵政機關，行政程序法第七十二
    條第一項前段、第七十三條第一項、第三項、第七十四條第
    一項、第二項分別有所規定。又行政機關依行政程序法而為
    文書之送達，專依該法律之規定，而該法並無準用民事訴訟
    法或刑事訴訟法關於寄存送達自寄存之日起十日生效之規定
    ，是文書合法寄存送達後，當自寄存之日起即時生效，並非
    於寄存之日起算十日生效，或自受送達人實際領取文書之日
    起生效（臺灣高等法院九十七年法律座談會第四十二、四十
    三號提案研討結果亦同此意見）。末按法院受理有關交通事
    件，準用刑事訴訟法之規定；刑事訴訟法規定之期間，其計
    算依民法規定，道路交通管理處罰條例第八十九條前段、刑
    事訴訟法第六十五條亦有明文。而一定期間內應為意思表示
    者，其期間之末日為星期日、紀念日或其他休息日時，依民
    法第一百二十二條規定，既應以其休息日之次日代之，則關
    於道路交通案件計算法定期間時，如果期間之末日為上述之
    休息日，即應不予算入，但休息日在期間中而非期間之末日
    者，自不得予以扣除（最高法院三十年抗字第二八七號判例
    意旨參考）。
二、經查，本件異議人即受處分人甲○○所有車號五三五-BPZ號
    重型機車，分別於民國九十七年一月一日下午十一時四十分
    及九十七年三月九日下午三時三十二分，行經永和市○○○
    路與博愛街口、三重市○○路，因有「闖紅燈」之違規，除
    罰鍰外，茲因異議人在六個月內違規點數共達六點以上，乃
    依道路交通管理處罰條例第六十三條第三項、第二十四條規
    定，吊扣駕駛執照一個月，並應接受道路交通安全講習在案
    。該裁決書經送達異議人戶籍地「臺北縣蘆洲市○○路一三
    九巷二號五樓」時未獲會晤異議人，亦無受領文書之同居人
    、受雇人或應受送達處所接收郵件人員，乃於九十七年三月
    二十日將該裁決書寄存送達在送達地之郵政機關招領，並依
    首揭行政程序法第七十四條之規定，製作送達通知書二份，
    一份黏貼於應受送達人住居所門首，一份置於該受送達處所
    信箱或其他適當位置，以為合法送達異議人等情，有卷附送
    達證書一紙可查，故上開裁決書業已於九十七年三月二十日
    發生送達之效力無訛，要不因異議人有無或其實際領取該送
    達文書之時間而影響。又原處分機關係位於臺北縣蘆洲市，
    異議人戶籍址亦設於臺北縣蘆洲市，依首開規定，即無須扣
    除在途期間，則其聲明異議期間應於裁決書寄存日即送達日
    九十七年三月二十日之翌日起二十日內即九十七年四月九日
    屆滿，惟異議人遲至九十八年九月三日始行郵寄而提出第一
    次聲明異議狀（雖名為陳述，然已於裁決書送達後所為對系
    爭本案表達不服之意，實為異議），有卷內異議人交通違規
    陳述單及聲明異議狀（第二次聲明異議之時間為九十八年九
    月二十一日）之收件章可憑，顯已逾法定之異議期間，其聲
    明異議即不合法律上程式，且無從補正。揆諸首揭說明，異
    議人之聲明異議自屬不合法，應予駁回。
據上論斷，應依道路交通案件處理辦法第十八條前段，裁定如主
文。
中    華    民    國    98    年    11    月    30    日
                    臺灣板橋地方法院交通法庭
                              法  官  王綽光
以上正本證明與原本無異
如不服本裁定應於送達後5 日內向本院提出抗告狀
                              書記官  許清秋
中    華    民    國    98    年    12    月    2     日


司法院資訊處製作；財團法人民間司法改革基金會備份。
